【裁判字號】    98,消債更,5
【裁判日期】    980617
【裁判案由】    更生
【裁判全文】
臺灣桃園地方法院民事裁定             98年度消債更字第5號
聲  請  人
即  債務人  甲○○
                        2
上列當事人聲請消費者債務清理事件，本院裁定如下：
    主  文
債務人甲○○自中華民國九十八年六月二十四日上午十時起開始
更生程序。
命司法事務官進行本件更生程序。
    理  由
一、按法院開始更生程序之裁定，應載明其年、月、日、時，並
    即時發生效力。又法院裁定開始更生或清算程序後，得命司
    法事務官進行更生程序，必要時得選任律師、會計師或其他
    適當之自然人或法人一人為監督人或管理人。消費者債務清
    理條例第45條第1 項、第16條第1 項分別定有明文。
二、聲請意旨略以：聲請人有不能清償債務情事，曾依「中華民
    國銀行公會會員辦理消費金融案件無擔保債務協商機制」達
    成共同協商債務清償方案，其協商條件為利率0 ，分80期清
    償，每月清償金額為新臺幣（下同）約22,448元，當時聲請
    人每月薪資約2 萬元左右，顯已不足以維持最低生活標準；
    又聲請人目前每月收入僅有15,000元，顯然無法清償協商應
    繳金額，客觀上有不可歸責於已之事由，致履行顯有重大困
    難。又聲請人無擔保或無優先權之債務總額未逾1,200 萬元
    ，復未經法院裁定開始清算程序或宣告破產，爰依法聲請更
    生等語。
三、按債務人對於金融機構因消費借貸、自用住宅借款、信用卡
    或現金卡契約而負債務，在聲請更生或清算前，應提出債權
    人清冊，以書面向最大債權金融機構請求協商債務清償方案
    ，並表明共同協商之意旨。債務人與金融機構協商成立者，
    不得聲請更生或清算。但因不可歸責於己之事由，致履行顯
    有重大困難者，不在此限。本條例施行前，債務人依金融主
    管機關協調成立之中華民國銀行公會會員，辦理消費金融案
    件無擔保債務協商機制與金融機構成立之協商，準用前項之
    規定。消費者債務清理條例第151 條第1 項、第5 項、第6
    項定有明文。本條例第151 條第5 項「毀諾條款」之立法理
    由，乃在避免債務人任意毀諾已成立之協商，濫用更生或清
    算之債務清理程序，因此條文所指「因不可歸責於己之事由
    ，致履行顯有重大困難者」，自應從債務人是否構成任意毀
    諾情事，即有無濫用債務清理權，茲為認定之依據。因而，
    對於債務人於成立協商後，其經濟狀況未見改善，甚至持續
    惡化，如不許其聲請更生或清算而仍強令其須依協商方案繼
    續履行，即難認為符合本條例乃在幫助陷於經濟上困境之債
    務人，得藉由更生或清算程序走出經濟困境而得重建更生之
    立法意旨。又債務人與最大債權金融機構協商當時，確實已
    有無法清償之事實存在者，例如當時薪資已不敷支出協商金
    額，因迫於無奈而勉強接受其薪資完全無法負擔之協商金額
    ，或依其薪資所得扣除協商金額後已不敷支應個人及受扶養
    親屬生活必要支出，均難認其所為更生或清算之聲請行為，
    有何濫用債務清理權之情事。
四、聲請人主張上揭事實，業據其提出財產狀況說明書、協議書
    、債權人及債務人清冊、財團法人金融聯合徵信中心資料、
    95年、96年度綜合所得稅各類所得清單、財產歸屬清單等為
    證，並無證據證明有何不實。又聲請人目前從事保母工作，
    每月收入僅有1,500 元，此外即無其他收入，據其自承在卷
    ，且為債權人所不爭執（見本院卷第168頁、第169頁），亦
    有本院依職權調取其93年至96年度之財產所得調件明細表在
    卷可稽（見本院卷第39頁至46頁），堪信屬實。經查，聲請
    人目前負債金額約為2,687,699 元，其名下雖有房屋及土地
    等不動產各1 筆，惟該不動產同時設定有最高限額抵押債權
    297 萬元，如將之處分，於清償抵押債權後，殘餘價值應屬
    不多，顯不足清償債務人所負無擔保債務；再考量聲請人目
    前之收入，堪信其無力支付原協商應繳金額22,448元，更遑
    論維持其最低生活標準。準此，應可認聲請人符合消費者債
    務清理例第151條第5項「因不可歸責於己之事由，致履行顯
    有重大困難」之規定。
五、綜上所述，堪認本件聲請人確有不能清償債務之情事，此外
    ，本件又查無債務人有消費者債務清理條例第6條第3項、第
    8 條或第46條各款所定駁回更生聲請之事由存在，則聲請人
    聲請更生，應屬有據，並依首揭規定命司法事務官進行本件
    更生程序，爰裁定如主文。
中    華    民    國    98    年    6     月    17    日
              民事第二庭    法      官  黃漢權
上為正本係照原本作成
本件不得抗告
本裁定已於98年6月24日公告。
中    華    民    國    98    年    6     月    24    日
                            書  記  官  郭玉芬


司法院資訊處製作；財團法人民間司法改革基金會備份。
